臺灣臺北地方法院刑事判決　　　　　　　95年度易字第1820號
公　訴　人　臺灣臺北地方法院檢察署檢察官
被　　　告　戊○○
選任辯護人　謝政達律師
　　　　　　楊景勛律師
上列被告因背信案件，經檢察官提起公訴（95年度偵字第14425號）
，本院判決如下：
    主  文
戊○○無罪。
    理  由
一、公訴意旨略以：被告戊○○為國光汽車客運股份有限公司（
    設臺北市○○街十七號四樓，下稱國光客運公司）嘉義車站
    站長，於民國九十四年十一月中旬某日，國光客運公司董事
    長沈政棋告知戊○○，倘就嘉義車站場地與和欣汽車客運股
    份有限公司（下稱和欣客運公司）訂定新租約時，其租金應
    為每月新臺幣（下同）五萬元，詎戊○○竟意圖為和欣客運
    公司之不法利益及損害國光客運公司之利益，於九十四年十
    二月十二日與和欣客運公司訂定新租約，以每月三萬元之價
    格將前揭場地租予和欣客運公司，致生損害於國光客運公司
    ，因認被告涉有刑法第三百四十二條第一項之背信罪嫌。
二、按犯罪事實應依證據認定之，無證據不得認定犯罪事實；又
    不能證明被告犯罪者，應諭知無罪之判決，刑事訴訟法第一
    百五十四條第二項、第三百零一條第一項分別定有明文。再
    按，刑事訴訟法上所謂認定犯罪事實之證據，係指足以認定
    被告確有犯罪行為之積極證據而言，如未能發現相當證據或
    證據不足以證明，自不能以推測或擬制之方法，以為裁判基
    礎。而刑事訴訟上證明之資料，無論其為直接或間接證據，
    均須達到通常一般之人均不致有所懷疑，而得確信其為真實
    之程度，始得據為有罪之認定，若關於被告是否犯罪之證明
    未能達此程度，而有合理懷疑之存在，致使無從形成有罪之
    確信，根據「罪證有疑，利於被告」之證據法則，即不得遽
    為不利被告之認定，復有最高法院二十九年上字第三一０五
    號、七十六年台上字第四九八六號判例可資參照。
三、本件公訴意旨認定被告涉有前述罪嫌，係以證人即國光客運
    公司董事長沈政棋、常務董事周錦朝、監察人林聰秋、總經
    理乙○○之證詞及國光客運公司與和欣客運公司簽訂之租賃
    契約為其主要論據。訊據被告堅決否認有何背信之犯行，辯
    稱：沈政棋、周錦朝、林聰秋等人於九十四年十一月中旬至
    嘉義車站視察時，沈政棋僅就廣告看板部分提及租金應調高
    為五萬元，並未提及場站出租給和欣客運公司之事，而乙○○於偵訊時表示九十四年十月沈政棋在辦公室告知其場站租
    金應調高為五萬元乙節，亦與沈政棋證稱九十四年十一月視
    察時才知場站情形不合；再被告係依國光客運公司之營運慣
    例，以站長身份代表公司、並依舊約條件與他人續約，並無
    任何違背職務情事等語。經查：
(一)、國光客運公司自九十三年十月一日起即以每月三萬元之租金
    將嘉義車站出租給和欣客運公司，且九十三年十月一日至九
    十三年十二月三十一日、九十四年一月一日至九十四年十二
    月三十一日之兩份契約，均由被告以站長身份代表國光客運
    公司簽約，嗣被告於九十四年十一月間，因九十四年度契約
    即將屆滿，便依舊約條件再將九十五年度契約寄給和欣客運
    公司續約等情，業經和欣客運公司法務主管丙○○、副總經
    理丁○○分別到庭證述詳盡（本院卷第一八０至一八一頁）
    ；並有和欣客運公司九十五年十月六日和欣95字第240號函
    暨所附契約書三份在卷可稽（本院卷第九八至一０六頁），
    自可認定屬實。
(二)、被告陳稱舊約載明若要續約需於兩個月前表明，九十四年度
    契約快到期時，和欣客運公司就表示要續約，其打電話向國
    光客運公司總務課承辦人甲○○請示，甲○○說上面沒有特
    別指示，就依往例處理，且該站租約一向由站長代表簽約，
    所以才將與舊約條件相同之契約送給和欣客運公司，直到九
    十六年一月六日才收到公司公文表示租金要提高到五萬元等
    語；核與證人甲○○分別於檢察官偵訊、本院審理時證述：
    九十年十月八日至九十五年四月二十日在國光客運公司擔任
    總務工作，負責土地、廠房租賃事宜，車站出租如果是向公
    家承租，就由公司出面承租，如果向民間承租就授權給站長
    。嘉義車站的出租事宜一直到九十四年十月中旬前，都是我
    負責的。嘉義車站的場地原本是台汽公司的，九十二年七月
    一日開始至九十三年八月由國光與和欣客運公司一起向台汽
    公司承租，九十三年八月之後國光客運公司向台汽公司購得
    嘉義車站，就以原價格出租給和欣客運公司。嘉義車站處理
    情形是授權給站長依原價處理，九十四年十月間被告有打電
    話問我九十五年度契約是否要訂了，和欣客運公司在催了，
    我有去問曾仁貴科長，他說要續約就續約啊。依照往例是簽
    約後再把契約報上來，九十四年九月一日之後新任董事長沈
    政棋、總經理乙○○任職，也沒有聽說站長對外簽約必須獲
    得公司之授權等語相符（九十五年度偵字第一四四二五號卷
    第七至九頁，本院卷第一七七至一七八頁）。亦與丁○○於
    本院審理時證稱：第一次和國光客運公司簽約，是先跟以前
    的董事長談，再跟被告簽約；第二次也是跟被告簽約，第三
    次就直接續約，因為當初國光客運公司要買嘉義車站場地時
    ，國光董事長叫和欣不要標，等國光標到再租給和欣，所以
    就依當初約定續約等語相互吻合（本院卷第一八一頁）。至
    嘉義車站之慣例係由站長代表簽約，沈政棋就任後要求站長
    必須取得公司書面授權一事，並未以書面告知各站人員，亦
    未在站務會議提及，故各站站長未必知悉等情，並據嘉義車
    站職員己○○、總經理乙○○分別證述無訛（本院卷第一七
    二、一七五至一七六頁）。再徵諸國光與和欣客運公司簽訂
    之九十四年度租賃契約第十七條，確實約定若續約應於到期
    前兩個月通知，有前述租約存卷可查，足見被告確係收到和
    欣客運公司欲續約之通知，方於請示承辦人員後，依照往例
    代表公司以舊約條件與和欣客運公司續約。
(三)、證人沈政棋雖於檢察官偵訊及本院審理時證稱九十四年十一
    月間至嘉義車站時，有向被告表示與和欣客運公司之租約到
    期時，原則上不租，如果要租要五萬元以上，當時還有林聰
    秋、周錦朝在場，回公司後也有跟乙○○、曾仁貴告知，在
    此之前不知嘉義車站有租給和欣客運公司等語（同上偵卷第
    二五至二六頁，本院卷第一六九至一七０頁）。惟此與乙○○於偵查中證稱九十四年十月間沈政棋在辦公室告知嘉義車
    站傾向不租等語（同上卷第二七頁），兩者時間點有所落差
    。再周錦朝固於偵查中具結證述九十四年十一月中旬陪沈政
    棋巡視嘉義車站，當時是從南部北上，沈政棋有跟被告說原
    則上不租，如果要租要五萬元等語（同上卷第九頁）；但林
    聰秋係證稱：九十四年十月初到中旬之間有陪沈政棋到嘉義
    車站，沈政棋有說租金太少要提高到五萬，當天是從台北下
    去等語（同上卷第十頁），則周錦朝與林聰秋所述之出發地
    點、前往時間均有歧異，故上揭證人所言是否屬實，已難遽
    信。復參酌乙○○於本院審理時證稱：沈政棋視察回來沒有
    交代嘉義車站的事，是九十四年十一月間有次在談事情時才
    談到，只說以後可能不租給其他單位使用，沒提到若要租要
    用多少錢出租，在九十五年一月初前，並未發文給嘉義車站
    告知上述事項等語（本院卷第一七一至一七三頁），可知沈
    政棋與乙○○就嘉義車站傾向不租乙事，僅係其等心中琢磨
    之經營策略，並未具體做成結論，否則其等既知舊約即將到
    期，怎未以書面或口頭具體指示下級人員。若其等有以口頭
    指示，曾仁貴怎會同意被告以原條件續租，事後亦未要求被
    告追回或調整新約？又被告與和欣客運公司簽約後，已準備
    依公司往例將契約上呈給公司，業經丙○○及己○○到庭證
    述無誤（本院卷第一八０頁背面、一七五至一七六頁），由
    此益見被告並無圖利和欣客運公司之意，方未隱瞞上述每月
    租金三萬元之契約。況國光客運公司係於九十五年一月六日
    始發文予和欣客運公司及被告，表明該公司經核算營業費用
    後，擬自九十五年一月起調整每月租金為五萬元，並於九十
    五年一月二十三日以律師函表示被告違反前開九十五年一月
    六日函文意旨，越權與和欣客運公司簽約，有前述函文兩份
    在卷可查（本院卷第六七至七十頁）。是國光客運公司迄斯
    時止，均未提及董事長或上級在九十五年一月六日前，曾以
    任何口頭或書面告知被告應以五萬元出租，益見沈政棋等人
    係至九十五年一月六日舊約屆期後，方明確向被告表示應以
    五萬元出租，則被告在此之前依照往例及總務課承辦人之指
    示，以三萬元之價格出租，自無任何違常之處。
(四)、綜上所述，被告係依國光客運公司之往例，由站長代表公司
    依舊約條件與和欣客運公司續約，而沈政棋等人證稱以口頭
    告知被告不得以三萬元續租乙節，有前述歧異瑕疵之處，尚
    不足為不利被告之認定。而國光客運公司又提不出其他書面
    或人證，足以證明該公司在九十四年十一月前即告知被告上
    情之事實，自難認為被告有何違背上級指示或公司慣例之處
    。且被告簽約後亦準備依往例將契約上呈公司，益見被告並
    無刻意隱匿而圖利和欣客運公司之舉。此外，復查無其他積
    極證據足以證明被告有違背職務之背信犯行，並使本院達到
    確信，故依前開法律規定及判例意旨，自應為被告無罪之諭
    知。
據上論斷，應依刑事訴訟法第三百零一條第一項，判決如主文。
本案經檢察官張友寧到庭執行職務。
中　　華　　民　　國　　96　　年　　 2　　月　　27　　日
　　　　　　　　　刑事第三庭    審判長法　官　黃雅芬
                                      法  官  胡宗淦
                                      法  官  游士珺
上正本證明與原本無異。
如不服本判決，應於判決送達後10日內向本院提出上訴狀（應抄
附繕本）。告訴人或被害人如對於本判決不服者，應具備理由請
求檢察官上訴，其上訴期間之計算係以檢察官收受判決正本之日
期為準。
                                      書記官  林素霜
中　　華　　民　　國　　96　　年　　3 　　月　　1 　　日
